【裁判字號】    92,易,507
【裁判日期】    920529
【裁判案由】    詐欺
【裁判全文】
臺灣高雄地方法院刑事判決                          九十二年度易字第五七號
    公  訴  人  臺灣高雄地方法院檢察署檢察官
    被      告  甲○○
右列被告因詐欺案件，經檢察官提起公訴（九十二年度偵字第七七九號），本院判決
如左：
    主  文
甲○○無罪。
    理  由
一、公訴意旨略以：被告甲○○明知已無償債能力，竟基於意圖為自己不法所有之概
    括犯意，連續於民國八十八年六月、七月間，在高雄市○○區○○路一二三巷二
    十八號，假藉所經營之建設公司亟需現款周轉為由，分別向告訴人乙○○調借現
    款各新台幣（下同）八十萬元、一百萬元、四十五萬元、四十萬元，並簽發本票
    及支票各二紙，交由告訴人乙○○收執以資取信，致告訴人信以為真，均如數借
    予，合計二百六十五萬元，詎屆期本票無法兌現，且支票提示後亦因存款不足及
    發票人簽章不符而遭退票，且迄今均避不見面，告訴人乙○○始知受騙，因認被
    告涉犯刑法第三百三十九條第一項之詐欺取財罪嫌云云。
二、按犯罪事實應依證據認定之，無證據不得推定其犯罪事實；又不能證明被告犯罪
    者，應諭知無罪之判決，刑事訴訟法第一百五十四條、第三百零一條第一項分別
    定有明文。次按告訴人之告訴係以使被告受刑事訴追為目的，是其陳述是否與事
    實相符，仍應調查其他證據以資審認；又認定不利於被告之事實，須依積極證據
    ，苟積極證據不足為不利於被告事實之認定時，即應為有利被告之認定，更不必
    有何有利之證據，此有最高法院五十二年上字第一三○○號、三十年上字第八一
    六號刑事判例可資參照。至民事債務當事人間於債之關係成立後，如有債務不履
    行之情形，在一般社會經驗上可能之原因甚多，縱令出於惡意而有遲延給付或不
    為給付之情形，苟無足以證明其在債之關係發生時自始故意藉此從事財產犯罪之
    積極證據，根據前引刑事訴訟法第一百五十四條之規定及最高法院判例之意旨，
    仍不得僅以單純債信違反之客觀事態，即推定債務人自始即有詐欺之不法所有意
    圖而施用詐術，合先敘明。
三、公訴人認被告甲○○涉犯前揭詐欺取財罪嫌，無非係以告訴人乙○○之指訴及本
    票二紙、支票及退票理由單各二紙在卷可證為其論據。經查：
（一）被告甲○○經本院合法通知雖未到庭陳述以供本院審酌，惟告訴人乙○○業於
      偵訊及本院調查中供承：被告係自八十八年六、七月間起以經營建設公司需週
      轉為由陸續向伊借錢，共借很多次，最後一次借錢至九十年止，總計借款達二
      百六十五萬元，並簽發支票或本票交伊收執，利息則以一分半計算，且被告於
      借款後每月均有支付利息，迄九十一年一月間才未支付利息等情甚詳，並有被
      告簽發之支票及本票影本各二紙附卷可憑，是倘被告於借款之初即存有詐欺犯
      意，焉有於取得借款後，仍每月支付利息予告訴人長達一年半之時間，且願再
      另簽發支票及本票交由告訴人收執為憑之可能，又告訴人係因友人介紹而至被
      告經營之建設公司擔任工地主任，且與被告亦係朋友關係，因被告經營公司有
      困難需資金週轉，而願以支付利息之方式向告訴人借款，告訴人乃基於朋友關
      係而願借錢予被告等情，復據告訴人陳明在卷，足見告訴人借錢予被告顯係基
      於朋友間情誼及相互信任而為資金之融通，並非被告施用如何之詐術致告訴人
      陷於錯誤甚明，且被告既係以支付利息之方式向告訴人借得上開款項，其與告
      訴人間顯屬民事借貸關係無訛。
（二）又被告於借款時簽發予告訴人收執之二紙支票，雖於事後經告訴人提示後均遭
      退票，有上開支票之退票理由單在卷可參，然依一般社會借貸經驗，告訴人收
      受具有信用風險之遠期票據，對於屆期支票不獲兌現之風險，亦屬貸借款項時
      所應評估之風險，尚難徒以事後支票未獲兌現之單純債務不履行狀態，即遽以
      推認被告自始即存有詐欺之不法所有意圖，且經依本院職權調查被告之票據信
      用結果，被告於九十年、九十一年間所簽發之支票退票後，除簽發予告訴人之
      二紙支票共八十五萬元於退票後未註銷外，餘退票二十三紙支票均已註銷之事
      實，有法務部票據信用資訊連結作業查詢明細表附卷可稽，益徵被告於借款當
      時並無不法所有之意圖。
（三）綜上所述，足認告訴人所指訴被告支付利息借款之行為，尚難認被告係施用詐
      術，告訴人亦非陷於錯誤而借款予被告，且被告亦無詐欺之不法所有犯意，是
      本件純屬當事人間民事債權債務之糾葛，被告所為即與刑法上詐欺取財罪之構
      成要件不符，自難僅憑告訴人之片面指述及未獲兌現之本票、支票各二紙為論
      據，而遽令被告負擔詐欺取財罪之刑責，是依公訴人所舉之證據，尚不能證明
      被告有何詐欺犯行。
四、此外，本院復查無其他確切證據足資證明被告有何公訴人所指之詐欺取財犯行，
    參照前揭判例意旨及說明，不能證明被告犯罪，依法自應為無罪之諭知。
五、被告於審判期日經合法傳喚無正當理由不到庭，本院認應諭知被告無罪之判決，
    爰依刑事訴訟法第三百零六條之規定，不待其陳述逕行判決，併此敘明。
據上論斷，應依刑事訴訟法第三百零一條第一項前段、第三百零六條，判決如主文。
本案經檢察官李門騫到庭執行職務。
中      華      民      國      九十二      年    五    月    二十九    日
                                  臺灣高雄地方法院刑事第二庭
                                      審判長法  官   莊崑山
                                            法  官   吳為平
                                            法  官   吳俊龍
右正本證明與原本無異。
如不服本判決，應於判決送達後十日內，向本院提出上訴狀。
                                            書記官   許麗珠
中      華      民      國      九十二      年    五    月     三十    日


司法院資訊處製作；財團法人民間司法改革基金會備份。
